臺灣高等法院臺南分院刑事裁定　　　　 96年度毒抗字第101號
抗　告　人　甲○○
　　　　　　　　　　現於臺灣臺南看守所附設勒戒所
上列抗告人因違反毒品危害防制條例案件，不服臺灣臺南地方法
院中華民國九十六年三月三十日裁定（九十六年度毒聲字第二０
八號）提起抗告，本院裁定如下：
    主  文
抗告駁回。
    理  由
一、抗告意旨略以：原裁定法院以抗告人有繼續施用毒品傾向為
    由，裁定令抗告人入戒治處所強制戒治云云。然原裁定認事
    用法顯有違誤，茲因抗告人目前有殘刑六年五月刑期須接續
    執行，將與社會隔離漫長數載歲月，根本無施用毒品之可能
    。再者，勒戒與戒治實質上並無兩樣，與受刑不同之處，在
    於累進處遇，餘之若言教化，受刑亦有，達到之成效實在有
    限，不僅浪費公帑，也消耗不少社會資源。又抗告人年歲漸
    高，身體違和，等服完殘刑，亦已耳順之年，不管在精神上
    或經濟上，再也無此精力和金錢去追求，況且此次再沾毒，
    實因身體上之微恙，而買來止痛，並無心沾毒更無癮上身。
    今倘須再入戒治處所強制戒治，實有失強制戒治之實質意義
    。詎原裁定法院，遽認抗告人有繼續施用毒品之傾向，裁定
    抗告人入戒治處所，顯有違誤。綜上所述，原裁定法院認事
    用法，殊有不當，懇請鈞院撤銷原裁定，以維抗告人之權益
    云云。
二、原裁定意旨略以：
（一）按觀察、勒戒後，檢察官依據勒戒處所之陳報，認受觀察
      、勒戒人有繼續施用毒品傾向者，檢察官應聲請法院裁定
      令入戒治處所強制戒治，其期間為六個月以上，至無繼續
      強制戒治之必要為止，但最長不得逾一年，毒品危害防制
      條例第二十條第二項定有明文。
（二）聲請意旨略以：被告前因施用第一級毒品海洛因案件，經
      本院九十六年度毒聲字第六七號裁定送台灣台南看守所附
      設勒戒所觀察勒戒後，認有繼續施用之傾向，爰依毒品危
      害防制條例第二十條第二項後段之規定，聲請裁定令入戒
      治處所施以強制戒治。
（三）經查：被告前因施用第一級毒品海洛因案件，經本院九十
      六年度毒聲字第六七號裁定送台灣台南看守所附設勒戒所
      觀察勒戒，其於觀察勒戒期間經台灣台南看守所附設勒戒
      所，認有繼續施用毒品之傾向，有該所九十六年三月十五
      日南所亭衛字第0960001433號函所檢送之同年三月七日南
      所勒證字第09601054號「有無繼續施用毒品傾向證明書」
      各一紙在卷可按，聲請所請於法要無不合，爰依毒品危害
      防制條例第二十條第二項後段規定，將被告甲○○裁定令
      入戒治處所，施以強制戒治，期間為六個月以上，直至無
      繼續強制戒治必要為止，但最長不得逾一年等情。
三、本院經查：
（一）抗告人甲○○於九十六年一月三十日中午十二時許，在台
      南縣永康市○○○路一五０巷十六號，以海洛因攙水置入
      針筒注射之方式，施用第一級毒品海洛因，旋於同年一月
      三十一日晚間八時三十分許，在台南縣永康市○○○路一
      一０八號前，因形跡可疑，經警盤查查獲之事實，業據抗
      告人於警訊及偵查中供承不諱，復有第一級毒品海洛因一
      包（毛重0.35公克）、注射針筒一支扣案可資佐證。抗告
      人自白施用第一級毒品核與事實相符。是抗告人施用海洛
      因之犯行，事證明確，堪可認定。又檢察官聲請將抗告人
      裁定令入勒戒處所觀察勒戒，業經原審以九十六年毒聲字
      第六七號裁定抗告人令入勒戒處所觀察勒戒，亦有台灣台
      南地方法院九十六年毒聲字第六七號裁定正本在卷可憑。
（二）嗣抗告人經移送至臺灣臺南看守所附設勒戒處所，施以觀
      察勒戒結果，認抗告人有繼續施用毒品傾向，亦有該所九
      十六年三月十五日南所亭衛字第0960001433號函所檢送之
      同年三月七日南所勒證字第09601054號「有無繼續施用毒
      品傾向證明書」、有無繼續施用毒品傾向評估標準紀錄表
      各一紙在卷可按，因認抗告人符合毒品危害防制條例第二
      十條第二項後段規定，乃再依檢察官聲請，將抗告人依法
      裁定令入戒治處所施以強制戒治等情，亦有原審法院九十
      六年度毒聲字第二０八號裁定附卷可稽。
（三）綜上所述，原審以抗告人施用毒品，經觀察勒戒結果，仍
      具有繼續施用毒品傾向，而將抗告人裁定應入戒治處所，
      施予強制戒治。本院經核原審裁定，認事用法，均無違誤
      ，所為裁處亦屬妥適。至抗告意旨，以抗告人將接續執行
      殘刑六年五月有期徒刑，抗告人根本無施用毒品之可能，
      且此次施用毒品係因身體微恙，用以止痛並未因而施用毒
      品成癮，原裁定抗告人入戒治處所顯有違誤云云。惟查：
      立法者對犯施用毒品行為人，由法院裁定送觀察勒戒，其
      經觀察勒戒後，有繼續施用毒品傾向者，始進而施以強制
      戒治，均係對有繼續施用毒品傾向成癮者，使其斷癮、戒
      絕為目的。又有無繼續施用毒品傾向評估標準，非完全以
      受勒戒人勒戒後結果為準，勒戒前各種情況，仍應作為評
      估依據。依綜合評分者根據臨床實務，有具體事證，認為
      個案「有繼續施用毒品傾向」者，以綜合評分者所評估為
      準，惟須在「有無繼續施用毒品傾向證明書」詳細說明欄
      載明具體事證。而其中人格特質係依：
      有無毒品犯罪前科。其他犯罪紀錄（竊盜、違反槍砲
      彈藥刀械管制條例、賭博、妨害自由、恐嚇、擄人勒贖、
      傷害、殺人、公共危險、搶奪、強盜、海盜、盜匪罪）；
      臨床徵候係依尿液檢驗戒斷症狀有無多種藥物使用、有無
      注射使用、使用期間；行為表現係依有無情緒低落、喧嘩
      等、社會功能是否良好、支持系統等；作為判斷分數依據
      。判定者判定人格特質、臨床徵候及行為表現合計三項分
      數，固係供為判定者判定「有無繼續施用毒品傾向」之審
      酌標準，但非唯一標準。綜合評分者，應根據臨床實務，
      有具體事證，認為個案「有繼續施用毒品傾向」者，以綜
      合評分者所評估為準，有「有無繼續施用毒品傾向」評估
      標準在案可稽。本件抗告人經送勒戒處所，施以觀察勒戒
      處分後，經臨床評估，抗告人仍有繼續施用毒品傾向，始
      裁定施以強制戒治，以期達足以遮斷其施用毒品之癮，為
      期自新及協助其斷除毒癮。抗告人既經臨床判斷有繼續施
      用毒品之傾向，如能藉由戒治處所專業人員實行戒治，必
      能發揮戒除毒癮之功效。抗告人雖謂其將另案執行殘刑六
      年五月之有期徒刑，即無繼續施用之可能，固然可信。然
      如僅單純執行徒刑，尚難達專業戒治之效果。綜上各情，
      抗告意旨，以其將另案執行殘刑有期徒刑六年五月，而無
      施用毒品之可能云云，即非可取。是抗告意旨指摘原裁定
      顯有違誤，為無理由，應予駁回。
四、據上論斷，應依刑事訴訟法第四百十二條，裁定如主文。
中　　華　　民　　國　　96　　年　　4　　月　　30　　日
                  刑事第六庭  審判長法　官  蔡崇義
                                    法　官  董武全
                                    法　官  曾文欣
以上正本證明與原本無異。
不得再抗告。
　　　　　　　　　　　　　　　　　　書記官  李育儒
中　　華　　民　　國　　96　　年　　5 　　月　　1 　　日
